臺灣臺中地方法院刑事判決　　　　　　 96年度易緝字第486號
公　訴　人　臺灣臺中地方法院檢察署檢察官
被　　　告　甲○○
上列被告因詐欺案件，經檢察官提起公訴（95年度偵字第25759
號、96年度偵緝字第304號、96年度偵字第2634號），本院合議
庭裁定由受命法官獨任進行簡式審判程序，判決如下：
    主    文
甲○○共同犯詐欺取財罪，處有期徒刑伍月，如易科罰金，以銀
元佰元即新臺幣玖佰元折算壹日，減為有期徒刑貳月又拾伍日
，如易科罰金，以銀元佰元即新臺幣玖佰元折算壹日；又犯幫
助恐嚇取財罪，處有期徒刑肆月，如易科罰金，以新臺幣壹仟元
折算壹日，減為有期徒刑貳月，如易科罰金，以新臺幣壹仟元折
算壹日。應執行有期徒刑肆月，如易科罰金，以銀元佰元即新
臺幣玖佰元折算壹日。
    犯罪事實及理由
一、犯罪事實：
（一）甲○○與姓名年籍不詳綽號「阿輝」所屬詐欺集團之成年
      成員共同基於詐欺取財之犯意聯絡，由甲○○先於民國九
      十五年五月十二日，前往臺灣銀行大甲分行，將其前於該
      銀行所申請開立帳號：000000000000號帳戶之印鑑章申請
      變更後，旋於同年月二十三日將上開帳戶之存簿、印鑑及
      晶片金融卡（含密碼），交予該綽號「阿輝」者，供為存
      提款及匯款使用，其本身並在該詐欺集團擔任提款之車手
      ，亦即將該詐欺集團詐騙所得款項領出後，再交付姓名年
      籍不詳之集團成年成員，以此方式逃避查緝。該詐欺集團
      成年成員於同年五月下旬某日，乃撥打電話給住在宜蘭縣
      礁溪鄉之乙○○，佯稱：乙○○已中獎新臺幣（下同）一
      百萬元，但須先匯款至甲○○之上開帳戶內等語，乙○○
      因不知有假，陷於錯誤，遂依對方指示，於同年五月二十
      九日，匯款七萬二千元至甲○○之上開銀行帳戶內。甲○○於翌日持晶片金融卡提領後，悉數交付予該詐欺集團成
      人成員。嗣因乙○○遲未能收到中金，始知受騙。
（二）甲○○雖可預見如將個人存摺、金融卡、密碼交付予姓名
      年籍不詳且不相識之成年人使用，該成年人有可能以所取
      得之存摺、金融卡、密碼遂行財產上犯罪之目的，竟仍基
      於縱若取得其存摺、金融卡、密碼之成年人，用以實施犯
      罪，供作被害人匯款之用，仍不違背其本意之幫助使用其
      帳戶者向他人詐欺取財、恐嚇取財之不確定故意，於九十
      五年八月九日前之某時，將其開設在臺中縣外埔郵局局號
      ：0000000號、帳號：0000000號帳戶之存摺、印鑑及晶片
      卡（含密碼），交予姓名年籍不詳之成年人，而容許他人
      藉其帳戶以遂行財產犯罪。之後，該成年人果然基於意圖
      為自己不法所有之犯意，先後為下列犯行：
  １、於同年八月九日，撥打電話給丁○○佯稱：如欲貸款，須
      先繳交契約代辦費等語，丁○○因不知有詐，陷於錯誤，
      遂依對方指示於同年八月十日匯款一萬元至甲○○之上開
      郵局帳戶內，並旋遭不詳成年人提領一空。
  ２、於同年八月三十日，又以電話向住在臺北市北投區之丙○○佯稱：欲貸款，須先繳交契約代辦費等語，丙○○亦不
      疑有他，陷於錯誤，依對方指示同年月三十日、九月一日
      先後匯款合計五萬二千零二十四元至甲○○之上開郵局帳
      戶內，並旋遭不詳成年人提領一空。
  ３、於同年八月三十一日前之某時，另撥打電話給戊○○，恫
      嚇稱：「我知道你的生日、身分證號碼及電話號碼，你如
      不依我的意思匯款，我將把所知之資料四處作壞事。」等
      語，致使戊○○心生畏怖，遂依對方指示，於同年八月三
      十一日上午九時三十分許，匯款六千二百四十四元至甲○○之上開郵局帳戶內，並旋遭不詳成年人提領一空。
二、前開犯罪事實，有下列證據可證：
（一）被告甲○○於警詢時之自白，及於本院準備程序及審理時
      為認罪之陳述。
（二）被害人乙○○、丙○○、戊○○分別於警詢之指訴。
（三）被告上開臺灣銀行大甲分行帳戶之開戶資料、歷史明細查
      詢系統檔案資料、綜合存款存摺暨交易明細、晶片金融卡
      、被害人乙○○提出之礁溪鄉農會匯款委託書證明聯、被
      告臨櫃提領七萬二千元之監視錄影畫面翻拍照片、被告上
      開郵局帳戶之開戶資料、客戶歷史交易清單、被害人丁○○匯款之臺灣土地銀行入戶電匯申請書、被害人丙○○匯
      款之中華郵政公司自動員機儲戶交易明細表、郵政國內匯
      款執據。
三、新舊法比較之說明：
    被告為前揭犯罪事實一(一)所載詐欺取財犯行後，刑法部分條
    文業於九十四年二月二日修正公布，並自九十五年七月一日
    起施行。本次刑法修正之比較新舊法，應就罪刑有關之共犯
    、未遂犯、想像競合犯、牽連犯、連續犯、結合犯，以及累
    犯加重、自首減輕暨其他法定加減原因（如身分加減）與加
    減例等一切情形，本於統一性及整體性原則，綜其全部罪刑
    之結果而為比較，亦有最高法院九十五年度第八次刑庭會議
    決議可資參照，是以：
（一）刑法第二條第一項規定：
      修正後刑法第二條第一項規定，已將新舊法律適用之「從
      新從輕」原則，改採「從舊從輕」原則，而此規定僅係規
      範行為後法律變更所生新舊法律比較適用之準據法，並非
      實體刑罰法律，自不生行為後法律變更之比較適用之問題
      ，應逕行適用新法第二條第一項之規定，為「從舊從輕」
      之比較。
（二）刑法第第三百三十九條第一項法定刑為罰金部分：
  １、修正後刑法第三十三條第五款規定「罰金：新臺幣一千元
      以上，以百元計算之。」，與修正前刑法第三十三條第五
      款規定「罰金：一元以上。」不同。比較新舊法結果，以
      舊法較有利於行為人，故依刑法第二條第一項前段規定，
      自應適用行為時之法律即修正前刑法第三十三條第五款規
      定決定其罰金部分之法定刑。
  ２、法定刑為罰金之提高標準之新舊法適用：
      被告為前揭犯罪事實一(一)所載詐欺取財犯行後，刑法施行
      法增訂第一條之一，於九十五年六月十四日公布，並於同
      年七月一日施行；考其立法理由，係為因應九十四年二月
      二日修正公布、九十五年七月一日施行之刑法施行後，依
      刑法總則第三十三條第五款規定，罰金貨幣單位已改為新
      臺幣，是以分則編各罪所定罰金之貨幣單位，自應配合上
      開規定修正，為使罰金數額趨於一致，避免衍生新舊法比
      較適用問題，以緩和實務適用法律之衝擊，於不變動罰金
      數額之前提下，而為制定，換言之，刑法施行法第一條之
      一係在替代罰金罰鍰提高標準條例部分條文，與適用罰金
      罰鍰提高標準條例之結果相同，對於被告而言並不發生有
      利或不利之問題，僅係將貨幣單位由銀元改為新臺幣，並
      非法律變更刑度之條文，當無須就新舊法比較適用（臺灣
      高等法院暨所屬法院九十五年法律座談會刑事類提案第十
      六至十九號研討結果可資參照）。
（三）刑法第二十八條共同正犯之規定：
      修正前刑法第二十八條規定：「二人以上共同『實施』犯
      罪之行為者，皆為共同正犯。」，修正後則規定：「二人
      以上共同『實行』犯罪之行為者，皆為共同正犯。」，將
      舊法之「實施」修正為「實行」。原「實施」之概念，包
      含陰謀、預備、著手及實行等階段之行為，修正為僅共同
      實行犯罪行為始成立共同正犯。是新法共同正犯之範圍縮
      小，排除陰謀犯、預備犯之共同正犯。但本件被告係基於
      犯意聯絡，共同實行前開犯行而言，不論新法、舊法，均
      構成共同正犯，上述刑法第二十八條之修正內容，對於被
      告並無「有利或不利」之影響，依前述說明，自無適用修
      正後刑法第二條第一項之規定為比較新舊法適用之必要。
（四）刑法第四十一條第一項規定：
      修正前刑法第四十一條第一項前段規定：「犯最重本刑為
      五年以下有期徒刑以下之刑之罪，而受六個月以下有期徒
      刑或拘役之宣告，因身體、教育、職業、家庭之關係或其
      他正當事由，執行顯有困難者，得以一元以上三元以下（
      按指銀元）折算一日，易科罰金。」，又被告行為時之易
      科罰金折算標準，修正前罰金罰鍰提高標準條例第二條前
      段（現已刪除）規定，就其原定數額提高為一百倍折算一
      日，則本件被告行為時之易科罰金折算標準，應以銀元三
      百元折算一日，經折算為新臺幣後，應以新臺幣九百元折
      算為一日。惟修正後之刑法第四十一條第一項前段則規定
      ：「犯最重本刑為五年以下有期徒刑以下之刑之罪，而受
      六個月以下有期徒刑或拘役之宣告者，得以新臺幣一千元
      、二千元或三千元折算一日，易科罰金。」比較修正前後
      之易科罰金折算標準，以九十五年七月一日修正公布施行
      前之規定，較有利於行為人，則應依刑法第二條第一項前
      段，適用修正前刑法第四十一條第一項前段及罰金罰鍰提
      高標準條例第二條規定，定其折算標準。
（五）刑法第五十一條第五款部分：
  １、修正前刑法第五十一條規定：「數罪併罰，分別宣告其罪
      之刑，依左列各款定其應執行者：五宣告多數有期徒刑者
      ，於各刑中之最長期以上，各刑合併之刑期以下，定其刑
      期。但不得逾二十年。」修正後刑法第五十一條第五款規
      定：「五宣告多數有期徒刑者，於各刑中之最長期以上，
      各刑合併之刑期以下，定其刑期。但不得逾三十年。」新
      法施行後，應依新法第二條第一項之規定，適用最有利於
      行為人之法律。裁判確定前犯數罪，其中一罪在新法施行
      前者，亦同。最高法院九十五年度第八次刑事庭會議可資
      參照。基此，經比較新舊法結果，修正後刑法並非較有利
      於行為人。依刑法第二條第一項前段之規定，仍應依修正
      前刑法，定其應執行之刑。
  ２、被告所犯上開二罪之易科罰金折算標準雖有不同，於定應
      執行刑時，應擇最有利於受刑人之標準定之（臺灣高等法
      院暨所屬法院因應新修正刑法施行座談會提案第32號研討
      意見可資參照），故本件應以銀元三百元即新臺幣九百元
      折算一日。
四、又被告上開詐欺取財犯行及幫助恐嚇取財犯行，均於九十六
    年四月二十四日以前，合於中華民國九十六年罪犯減刑條例
    第二條第一項規定之基準日之前，所宣告之刑又未逾有期徒
    刑一年六月，不在該條例第三條第一項第十五款所定排除減
    刑之列，應依該條例第二第一項第三款之規定，減其刑期二
    分之一，並依該條例第九條規定，諭知易科罰金之折算標準
    ，再依該條例第十條第一項規定，定其應執行刑暨諭知易科
    罰金之折算標準。
五、依刑事訴訟法第二百七十三條之一第一項、第二百九十九條
    第一項前段、第三百十條之二、第四百五十四條第一項，刑
    法第二條第一項前段、第二十八條、第三十條第一項、第二
    項、第三百三十九條第一項、第三百四十六條第一項、第五
    十五條、第四十一條第一項前段（修正前）（修正後）、第
    五十一條第五款（修正前），刑法施行法第一條之一，罰金
    罰鍰提高標準條例第二條（修正前），現行法規所定貨幣單
    位折算新臺幣條例第二條，中華民國九十六年罪犯減刑條例
    第二條第一項第三款、第七條、第九條、第十條第一項，判
    決如主文。
本案經檢察官張桂芳到庭執行職務
中　　華　　民　　國　　96　　年　　11　　月　　28　　日
                  刑事第十一庭  法　官　莊嘉蕙
以上正證明與原本無異。
如不服本判決，應於送達後十日內向本院提出上訴狀（須附繕本
），上訴於臺灣高等法院臺中分院。上訴書如未敘述理由，應於
上訴期間屆滿後20日內補提理由書於本院。
                                書記官　魏愛玲
中　　華　　民　　國　　96　　年　　11　　月　　28　　日
附錄論罪科刑法條
中華民國刑法第339條第1項
意圖為自己或第三人不法之所有，以詐術使人將本人或第三人之
物交付者，處五年以下有期徒刑、拘役或科或併科一千元以下罰
金。
中華民國刑法第346條第1項
意圖為自己或第三人不法之所有，以恐嚇使人將本人或第三人之
物交付者，處六月以上五年以下有期徒刑，得併科一千元以下罰
金。
